臺灣高等法院臺中分院刑事判決　　　　　 民國九十二年度上重更(二)字第四一號
　　上　訴　人
　　即　被　告　丁○○
　　選任辯護人　廖志堯
　　上　訴　人
　　即　被　告　己○○
　　指定辯護人　本院公設辯護人　乙○○
右上訴人等因違反槍砲彈藥刀械管制條例等案件，不服臺灣臺中地方法院中華民國九
十一年四月二十六日第一審判決（民國八十九年度重訴字第一五三七號，起訴案號：
臺灣臺中地方法院檢察署民國八十九年度偵字第七八一○、八一八八、八五○○號，
移
第二次發回更審，本院判決如左：
    主      文
原判決關於丁○○、己○○部分撤銷。
丁○○共同未經許可，運輸制式手槍，處有期徒刑壹拾貳年，併科罰金新臺幣貳佰伍
拾萬元，罰金部分如易服勞役，以罰金總額與六個月之日數比例折算。扣案之義大利
製制式半自動手槍壹支（槍枝管制編號0000000000）、巴西製制式半自動
手槍壹支（槍枝管制編號0000000000）、制式口徑九ＭＭ子彈肆拾顆、彈
匣貳個、帆布製槍套壹只、鋸條（已折斷）拾小節、鋸條壹支、無柄榔頭壹支、砧子
壹只、小型美工刀壹支、剪刀壹支、白色襪黏貼藥布膠帶壹只均沒收。
己○○共同連續未經許可，持有制式衝鋒槍，處有期徒刑捌年，併科罰金新臺幣捌拾
萬元，罰金部分，如易服勞役以罰金總額與陸個月之日數比例折算。扣案之義大利製
制式半自動手槍壹支（槍枝管制編號0000000000）、巴西製制式半自動手
槍壹支（槍枝管制編號0000000000）、制式口徑九ＭＭ子彈捌拾柒顆、德
國製制式衝鋒槍壹支（槍枝管制編號0000000000）、紅外線瞄準器乙個、
彈匣貳個、帆布製槍套壹只、鋸條（已折斷）拾小節、鋸條壹支、無柄榔頭壹支、砧
子壹只、小型美工刀壹支、剪刀壹支、白色襪黏貼藥布膠帶壹只均沒收。
    事      實
一、己○○因犯懲治盜匪條例罪，經檢察官起訴，原審法院審理後，判處有期徒刑十
    二年，現上訴中，戊○○（經本院民國「下同」九十一年度上重訴字第十七號判
    決，判處有期徒刑年，褫奪公權貳年確定）前因犯殺人罪原被判處死刑，現尚
    在本院另案更審中，己○○、戊○○二人均經法官裁定羈押而羈押於台中市○○
    路臺灣臺中看守所孝一舍二十房，均係臺灣臺中看守所之收容人犯。丁○○前係
    臺灣臺中看守所管理員（於民國〔下同〕八十五年七月十日到所任職），為依據
    法令從事公務之人員，自八十九年四月一日起擔任看守所孝舍夜勤主管。
二、戊○○於八十九年四月間即進行脫逃事宜，起先丁○○僅應允提供路線圖及舍房
    鑰匙供戊○○自行脫逃，戊○○則許予丁○○新臺幣（下同）八百萬元作為報酬
    ，但後來戊○○認為無看守所管理員配合難以脫逃成功，乃要求丁○○帶其一同
    脫逃，並許以至少籌資二、三千萬元赴大陸圖謀發展共同享受，乃丁○○明知此
    係違背職務之事，竟予以允諾而達成期約，同意帶同戊○○一同脫逃，而對於違
    背職務之行為，期約賄賂；戊○○則對於依據法令從事公務之人員，關於違背職
    務之行為，期約賄賂。由丁○○利用其值勤時，積極與戊○○商討脫逃路線及細
    節，戊○○指示要丁○○與其姪子丙○○聯繫會晤，執行脫逃事宜，復以暗語聯
    絡丙○○計劃逃亡路線，及脫逃後租屋供藏匿之處所，並由丁○○與丙○○於看
    守所外多次接觸，二人並勘查看守所外逃亡路線。商議既定，丁○○基於縱放人
    犯之犯意，先於八十九年四月三十日傍晚下班後，在檢收場辦公室，拿取檢收場
    主管晁岳明（業經臺灣臺中地方法院八十九年度重訴字第一五三七號判決量處拘
    役拾日，如易科罰金，以佰元折算壹日確定）所保管而放在中間抽屜，一時
    大意疏忽未上鎖之檢收場材料進出側門鑰匙一串，攜至臺中市○○路○段二四七
    之七號力元堂商行複製備份鑰匙（共複製四支，現均已丟棄），以備脫逃時使用
    ，再趁機將原鑰匙歸位。戊○○另要求丁○○傳達訊息予丙○○，要求丙○○備
    妥具殺傷力之槍彈及預先覓妥藏匿處所，並備妥卸下腳鐐之工具、及逃亡用之現
    金等，丙○○於同年四月三十日接獲丁○○之呼叫器傳呼後，即回電予丁○○，
    丁○○隨即轉告丙○○稱戊○○交待丙○○租房子，以供戊○○脫逃後居住，丙○○即基於幫助之犯意，委託不知情之朋友黃國雄之配偶石季萌於同年五月二日
    以每月壹萬伍仟元向不知情之楊國村租得臺中縣龍井鄉○○○路五九九號供藏匿
    處所，丙○○並準備鋸條、無柄鎯頭及鑿子等工具，以供戊○○鋸毀腳鐐，便於
    脫逃之用。而戊○○為準備脫逃用之槍、彈，戊○○直接以其他不詳電訊方式與
    有共同運輸制式手槍、子彈犯意聯絡之姓名年籍不詳綽號「阿龍」約二十多歲之
    成年男子，連絡準備槍枝後，再連絡與其有共同運輸制式手槍、子彈之犯意聯絡
    之丙○○前往取槍，再由丙○○轉交付有共同運輸制式手槍、子彈之犯意聯絡之
    丁○○，由丁○○帶進臺中看守所予戊○○供脫逃使用。丙○○於八十九年五月
    二日下午二、三時左右，接到該姓名年籍不詳自稱「阿龍」約二十多歲之成年男
    子呼叫丙○○所有呼叫器號碼0000000000號，丙○○接到後隨即回「
    阿龍」之呼叫，「阿龍」先確定丙○○與戊○○之親屬關係後，即約丙○○於彰
    化縣芳苑鄉新寶村新寶廟（即保順宮）旁見面，並告知丙○○其將駕駛ＮＩＳＳ
    ＡＮ二千ＣＣ黑色轎車，以供身分辨認，丙○○即依約前往彰化縣芳苑鄉新寶村
    新寶廟旁，見面後「阿龍」再度確認丙○○之身分後，隨即交付丙○○以報紙包
    裹置於塑膠袋中之具有殺傷力之義大利製制式半自動手槍一支（槍枝管制編號0
    000000000）、巴西製制式半自動手槍一支（槍枝管制編號00000
    00000）、制式口徑九ＭＭ子彈四十發、彈匣二個、帆布製槍套一只，「阿
    龍」並告知係戊○○所交待。丙○○於取得鋸條、無柄鎯頭及鑿子等工具即於八
    十九年五月五日下午一、二時左右，在臺中市南屯區嶺東商專對面停車場將鋸條
    十一支、無柄鎯頭一個及鑿子一支交付予丁○○，由丁○○伺機帶入舍房供戊○○脫逃時除去腳鐐；同時丁○○再問丙○○東西（指上開「阿龍」交付之槍枝）
    是否已準備妥當，丙○○始知需連同槍枝一併交付，丙○○即於八十九年五月五
    日下午三時許撥打丁○○之行動電話，約在嶺東商專（現已改制為私立嶺東技術
    學院）附近賣「會客菜」的店前見面，由丙○○駕駛黑色福特一千八百ＣＣ轎車
    將其自其於彰化縣芳苑鄉新寶村新寶廟旁取得以報紙包裹置於塑膠袋中之具有殺
    傷力之義大利製制式半自動手槍一支、巴西製制式半自動手槍一支、制式口徑九
    ＭＭ子彈四十發、彈匣二個、帆布製槍套一只，運輸至嶺東商專附近賣「會客菜
    」的店附近前等候，俟丁○○駕駛黑色ＢＭＷ車依約前往嶺東商專附近賣「會客
    菜」的店，即由丙○○開車前導引導丁○○之轎車沿臺中市○○○路至棄土場方
    向前進，過中臺路前行，丙○○見該處偏僻無行人車輛，即將上開以報紙包裹置
    於塑膠袋中之槍、彈交付丁○○，交付完畢丙○○與丁○○又各自返回嶺東商專
    附近停車場，由丁○○將上開槍、彈藏放於ＢＭＷ車內後，丁○○再轉搭丙○○
    之黑色福特一千八百ＣＣ轎車至大肚山及遊園北路勘察戊○○之脫逃路線，丙○○且於該處所事先備妥飲水、泡麵等生活必需品。而丁○○於八十九年五月六日
    早上七時三十分上班時，將前開槍彈等物自嶺東商專附近停車場，運輸攜入舍房
    ，並藏放於其休息室之內務櫃。丁○○、戊○○見準備就緒，遂於八十九年五月
    七日凌晨一時至二時間，臺灣臺中看守所管理人員最易疏失時機脫逃，而因丁○○於八十九年五月六日孝舍主管之夜間勤務原分配在前勤（時間下午十七時至十
    八時三十分、二十時至二十三時、五月七日上午二時至五時），於八十九年五月
    六日下午十六時許，丁○○向同為孝舍主管夜間勤務之管理員王維琪表示要外出
    ，而要求與王維琪換班為後勤（時間下午十八時三十分至二十時、二十三時至五
    月七日上午二時、五月七日上午五時至上午七時三十分），以便其利用值勤時配
    合戊○○等人脫逃。八十九年五月六日下午十八時許，丁○○利用下班休息時，
    親至材料進出之側門，持原先複製之鑰匙，預先將該側門自外鎖住之門栓、鎖頭
    及側門Ｃ鎖打開。旋於八十九年五月六日下午十八時三十分上班以後，在孝舍向
    前來收取舍房鑰匙之管理員謝耀賓（業經臺灣臺中地方法院八十九年度重訴字第
    一五三七號判決量處拘役拾日，如易科罰金，以佰元折算壹日確定）佯稱：
    「已將孝舍舍房鑰匙交回中央臺」，謝耀賓因而疏未再予清點，使丁○○有可乘
    之機。嗣丁○○於八十九年五月六日下午六時三十分接班以後，陸續將已運輸攜
    入舍房，並藏放於其休息室內務櫃之義大利製制式半自動手槍一支（槍枝管制編
    號0000000000）、巴西製制式半自動手槍一支（槍枝管制編號000
    0000000）、制式口徑九ＭＭ子彈四十發、彈匣二個、帆布製槍套一只等
    物，運輸交予戊○○持有，以便脫逃。戊○○為便於脫逃，徵得羈押於同舍房之
    己○○之同意，共同脫逃，己○○基於與戊○○共同以強暴脫逃之犯意聯絡及與
    戊○○共同持有槍彈之犯意聯絡，先由戊○○持上開巴西製制式半自動手槍一支
    （槍枝管制編號0000000000）、及子彈數十發交由己○○持有。丁○○另又交給戊○○無柄榔頭、鋸條及鑿子等物，供戊○○、己○○二人將戊○○
    之腳鐐除去；丁○○復意圖為自己不法之所有，竊取王維琪所有放在雜役休息室
    之值勤人員外套和勤務帽各一件（另一套值勤人員外套和勤務帽為丁○○所有）
    ，交付給明知為贓物之戊○○及己○○，二人基於共同犯意聯絡收受該贓物後，
    即穿著冒充看守所值勤人員以掩飾身分，俾便脫逃。丁○○再於八十九年五月六
    日下午六時許，申請於同日下午八時至九時外出，丁○○於同日下午八時十五分
    登記外出，而於返所時故意將其所有之車號Ｒ二－一九五八號ＢＭＷ轎車改停在
    來賓會客停車場，以便利脫逃時乘用；迨八時四十八分返所時，手上拿三包透明
    塑膠袋之物品，其中一袋是飲料，一袋裝紙飯盒，另一袋用小紙包裝之不明物品
    ，當時擔任衛門（大門）勤務之管理員陳清山疏未予檢查，即讓其攜入。八十九
    年五月六日下午十一時許，丁○○再度值班，至孝一舍二十房探詢戊○○脫逃準
    備狀況，戊○○與己○○則仍繼續在鋸開戊○○之腳鐐，準備共同脫逃，至八十
    九年五月七日上午一點左右，戊○○僅鋸開左腳腳鐐，而未及鋸開右腳腳鐐，為
    避免發生聲響被查覺，即將該腳鐐以膠帶毛巾、布條等物纏裹於右大腿。於八十
    九年五月七日上午一時九分許，丁○○在孝二舍巡邏簽到處碰到劉銘彰（業經臺
    灣臺中地方法院八十九年度重訴字第一五三七號判決無罪確定），又與劉銘彰聊
    天至同日上午一時十八分許，劉銘彰方繼續巡邏，丁○○則返回孝一舍。隨後丁○○於同日凌晨一時三十分許，即打開門閂及持孝舍門鎖鑰匙打開孝一舍二十房
    ，夥同人犯戊○○、己○○脫逃。此時戊○○、己○○二人已換妥早先由丁○○
    提供之值勤人員外套和勤務帽而公然冒用公務員服飾，丁○○引導戊○○、己○○二人之脫逃路線由孝一舍二十房，而依原先計畫穿過中央走道、孝二舍，在孝
    二舍水房復躲藏數分鐘，由三工場走道出材料進出側門（丁○○已事先打開），
    丁○○再伺機帶領戊○○、己○○二人走出材料進出側門，並囑戊○○、己○○
    二人先於斜坡樹叢邊藏匿，丁○○在引導戊○○、己○○二人隱匿妥當後，復返
    回舍房區，查看舍房內及中央臺之反應，見無人察覺異樣後，再與戊○○、己○○二人會合，即由卸貨停車場經中央走道進入戒護課辦公室外停留片刻後，於同
    日凌晨一時近五十分許，丁○○隻身由中央門前去衛門試圖以通用鎖開啟衛門，
    並先與在門後擔任衛門勤務之管理員阮文清（業經臺灣臺中地方法院八十九年度
    重訴字第一五三七號判決量處拘役拾日，如易科罰金，以佰元折算壹日確定
    ）打招呼，阮文清當時就衛門僅鎖上面之通用鎖，下面鎖則疏未上鎖，丁○○發
    現阮文清並未依規定將衛門之下面鎖自外反鎖，乃逕行打開衛門，戊○○、己○○二人見衛門已開，即迅速穿過衛門，丁○○、戊○○、己○○三人進入衛門時
    ，阮文清正在講電話，三人即基於妨害自由之共同犯意聯絡，等講完電話後，戊○○即自背後以預藏之前開制式半自動手槍押住衛門值勤管理員阮文清，並自背
    後勒住阮文清頸部，己○○也亮出其持有之半自動手槍站在阮文清旁邊，兩人並
    迅以襪子及具有黏性之膏藥貼布封住阮文清之嘴巴，以此強暴方法挾持阮文清而
    剝奪其行動自由，強暴脫逃，丁○○則負責打開家屬候見室門鎖，一同挾持阮文
    清搭乘丁○○所駕駛之車號Ｒ二－一九五八號ＢＭＷ轎車離開臺灣臺中看守所，
    往大肚山上方向逃逸，另丙○○事先即已駕車在計畫之脫逃路線途中等候，見丁○○等人之車輛駛過，即尾隨接應，丁○○等人駛至大肚山望高寮附近偏僻處，
    將阮文清釋放，隨即揚長而去。阮文清於路上攔截路人車輛，並借用行動電話向
    臺灣臺中看守所通報，臺灣臺中看守所於八十九年五月七日上午二時五分始知悉
    人犯脫逃，乃通報各相關機關。戊○○等人脫逃後，於衛門通往家屬候見室間，
    遺留丁○○所有之帆布袋一只、大衛杜夫煙一包、管理員之皮帶環扣一付、黑藍
    色相間短褲一條，及戊○○所有，供犯罪所用之帆布製槍套一只、鋸條（已折斷
    ）十小節；於孝二舍水房脫水機槽內查獲戊○○所有供犯罪所用之鋸條一支、無
    柄榔頭一只、砧子一只、小型美工刀一支、手錶一只、美工剪刀一支；另管理員
    阮文清則回戊○○所有供犯罪用白色襪黏貼藥布膠帶一只，及非供犯罪所用之
    手錶一只。
三、丁○○、戊○○及己○○三人於釋放阮文清後，即依原訂計畫到達由丙○○委託
    不知情之石季萌代為承租之臺中縣龍井鄉○○○路五九九號藏匿處所，但因藏匿
    處所停車場外有一自小客車橫放，丁○○無法將車輛停放至停車場內，而向前駛
    至前方巷內空地，此時丙○○亦抵達，戊○○乃指示丙○○事後將Ｒ二－一九五
    八號ＢＭＷ轎車開離現場，一行人則進入丙○○車輛內，再駛至前開藏匿處所，
    丙○○則交付兩包物品予戊○○，內有ＭＯＴＯＲＯＬＡ  ＣＤ九二八行動電話
    兩支，充電器一組，現金約數十萬元及換洗衣物等物品，供作脫逃時使用，戊○○先將其中現金十九萬九千元（起訴書誤載為二十萬元）交給丁○○收受，供丁○○逃亡中自己使用。戊○○另囑咐丙○○暫時藏匿，勿再與其聯絡，以防被警
    察等機關查獲，丁○○、戊○○及己○○三人於前揭藏匿處所停留至八十九年五
    月九日下午八時，才由戊○○聯絡友人綽號「阿清」（姓名、年籍不詳之成年人
    ）前來，並由其駕車接送丁○○、戊○○、己○○赴彰化縣埔心鄉○○路一一九
    號四樓（「員林大鎮」之空屋）第二個藏匿處所藏匿。此一期間戊○○及己○○
    二人承接前開共同持有衝鋒槍、制式子彈之概括連續之犯意聯絡，先由戊○○自
    綽號「阿龍」（姓名、年籍不詳之成年人）處取得具有殺傷力之德國製ＭＰ五衝
    鋒槍一支（槍枝管制號碼0000000000）、子彈六十七顆（試射一九顆
    ，另一顆經試射，無法擊發，為不發彈）、彈匣一個、及紅外線瞄準器一個等槍
    械，後於逃亡期間，戊○○將上開槍、彈交由業已知悉係內裝槍、彈之己○○持
    有保管。戊○○嗣潛回老家彰化縣芳苑鄉○○村○○路十九號，拿取現金，並放
    置於藏匿處所供戊○○及丁○○、己○○三人花用，平時外出即交由己○○保管
    。經十三天之逃亡，至八十九年五月十九日晚上十時許，丁○○、戊○○、己○○三人赴彰化縣員林鎮○○路六三七號伊蝶護膚中心嫖妓，於八十九年五月十九
    日晚上十一時三十分許，在回途中，彰化縣警察局接獲線報，即動員彰化縣警察
    局刑警隊及員林分局員警前往監控，發現三男子分乘二部機車離去，向永靖鄉方
    向行駛，員警隨即跟監並立即確認為臺灣臺中看守所脫逃人犯，於追捕中途，二
    部機車發現警方跟監，隨即分開逃逸，員警即對空鳴槍施行攔截，丁○○、戊○○、己○○三人不聽制止，立即騎機車飛奔逃逸至彰化縣埔心鄉○○路ＡＢＣ保
    齡球館正對面巷口，員警於緊急情形下，以車輛衝撞由丁○○騎乘後載己○○之
    ＦＲ六－三五五號重型機車，致丁○○、己○○兩人分受輕傷後加以逮捕，另戊○○騎乘ＦＲ五－九七九號重型機車亦由員警攔截逮捕。當場自己○○之帆布背
    包內起出：ＭＰ五德國製衝鋒槍一支，九二手槍二支（其中一支黑色義大利製、
    一支銀色巴西製），子彈一○七發（試射十九顆，另試射一顆，無法擊發，為不
    發彈，剩餘八十七顆）及現金六十萬元。另又自丁○○身上起出丁○○已收受之
    逃亡費用十九萬九千元。
四、案經臺灣臺中地方法院檢察署檢察官自動檢舉（丁○○、己○○部分）及彰化縣
    警察局（移送丁○○、己○○部分）移送臺灣臺中地方法院檢察署檢察官偵查起
    訴。
    理      由
一、訊據上訴即被告丁○○，對上開犯罪事實，坦承不諱。被告己○○則矢口否認其
    有持手槍抵住阮文清，辯稱其當時要以膏藥貼布封住阮文清之嘴巴，那有可能再
    持槍抵住阮文清，且戊○○交其保管持有之袋子，其並未打開，亦不知道其內藏
    有德國製ＭＰ五衝鋒槍一支及子彈六十七顆、彈匣一個及紅外線瞄準器一個等槍
    械云云。
二、惟查，台中看守所管理員阮文清已於獲釋之初，在檢察官偵訊中證稱：「他們（
    指戊○○及己○○）進入我的鐵門內時，我看出那兩人不是所內同事，而是人犯
    ，他們兩人隨後各亮出一把槍，一位站我背後，一位站我旁邊，站我旁邊的人拿
    槍抵著我，其中一個戴眼鏡的人（戊○○）塞我棉布，膠帶是右後面綁的云云（
    見八十九年他字第二一三三號卷第五頁背面）。於原審法院審理時供稱：「戊○○、己○○二人有用強暴、脅迫的手段挾持我，當時戊○○拿一支黑色的槍，己○○拿一支銀白色的槍枝，當時執勤地方的光線很明亮，我可以看的很清楚，他
    們二人手上都有拿槍枝」等情（見原審卷二第九十四頁）。而戊○○力邀己○○
    脫逃，乃恐自己勢單力薄，不足成事，因自看守所脫逃，關卡至多，情況瞬息萬
    變，一槍在手，自易制服看守所管理員，而順利脫身，且戊○○自己已持有一支
    手槍，再持有一支，於己無益，故其將其中一支手槍交己○○持有，發揮兩股威
    力，更易脫逃成功，故阮文清供述戊○○與己○○各持有一支手槍，並亮槍威嚇
    ，核與實情相符。因而，己○○辯稱，其以手用貼布封住阮文清嘴巴，不可能再
    持有手槍已悖乎常情，自無可採。蓋持槍之後，仍可將槍插於腰際或褲袋中故也
    。次查，衝鋒槍之體積及構造均有異有一般手槍及其他物件，雖裝於袋中，憑觸
    感及觀感亦可略知一、二，而當此脫逃後，警方追緝甚急之際，一個殺害二個道
    上人物之戊○○，當不致以袋子裝填豬腿或其他無用之器械交與己○○持有，何
    況，依常情而論，重要物品之受授，兩方必有所交代及說明，以防持有者不小心
    丟失，或誤觸擊發造成悲劇，故戊○○交予己○○裝有衝鋒槍彈時，必有告知。
    故己○○辯稱，戊○○交予裝有衝鋒槍之袋子時，其未打開，不知袋中藏有衝鋒
    槍云云，自係飾卸之詞，殊難置信。因而戊○○於本院證稱：控制阮文清時，二
    支槍均其自己持有，己○○沒有持有手槍，及其將裝有衝鋒槍之袋子交給己○○
    時，只告知袋子內有錢，他不知道裡面有槍，均屬迴護被告己○○之詞，殊難據
    為有利己○○之認定。
三、關於丁○○與戊○○期約八百萬元賄賂及由戊○○籌二、三千萬元去大陸發展，
    二人在大陸享受好日子部分，已據丁○○迭承不諱。且丁○○係看守所管理員兼
    夜勤主管，職業、生活穩定，若非戊○○期約賄賂八百萬元，及許以出獄後可籌
    資二、三千萬元，到大陸發展，享受好日子，丁○○絕不會冒去職丟官，將受刑
    事追訴、審判之險，幫助戊○○脫逃，故丁○○此部分供述，核與常情無違，自
    堪採信。故戊○○供稱，其未事先承諾要給丁○○八百萬元，要丁○○幫其脫逃
    云云，已屬違反常情，殊難置信。又丁○○當時係台灣台中看守所管理員，業據
    供明在卷，自係依據法令從事公務之人員。其期約賄賂上開款項，以幫助戊○○
    脫逃，自涉違背職務期約賄賂罪。
四、至於脫逃後戊○○交給丁○○之十九萬九千元是否賄賂一節，經訊丁○○堅決否
 認此係賄款，辯稱，此係脫逃後，戊○○慮及萬一走散，擬留給伊當生活費，由
    其暫行保管。丁○○於調查及偵訊時亦如此供述。而戊○○於調查及原審偵審中
    亦未曾供述該十九萬九千元係賄賂。且當時係逃亡期間，警方查緝方殷，戊○○
    、丁○○逃亡藏匿唯恐不及，遑論行賄受賄，何況當時二人緊跟一起，未論及分
    手，又何來受賄，尤其十九萬九千元與八百萬元之期約，相差甚鉅，故堪認該十
    九萬九千元係逃亡後，戊○○怕彼此走失，交予丁○○保管之生活費，並非賄賂
    。
五、關於丙○○交付鎯頭，鋸條、鑿子予被告丁○○部分，已據被告丁○○與丙○○
    於本院對質，認確係如丁○○所言，係於八十九年五月五日下午一、二時在台中
    市南屯區嶺東商專對面停車場所交付（見本卷第一○五、一○六頁）。
六、關於被告丁○○竊取值勤人員外套、勤務帽及被告己○○共犯戊○○收受贓物，
    並公然冒用公務員服飾部分：
    右開事實，業經被告丁○○於偵查中供承不諱，核與被告己○○及共犯戊○○於
    原審所為之供述相符，且有上開物品扣案可證，被告丁○○、己○○共犯戊○○
    所為此部分之自白，核與事實相符，堪予採信。
七、關於被告與丁○○與丙○○、戊○○、「阿龍」共同「運輸」槍、彈部分：
  按運輸二字之標準，為包括國際間及國內間，即以運輸之意思，由甲地運至乙地
    之行為謂之運輸；且係指非販賣，非持有之意思而以單純運輸之意思，將物自一
    地運至相當距離之另一地，並含有運輸之作用者而言，有最高法院二十四年七月
    民刑庭會議決議及七十九年度臺上字第九八一號判決意旨可資參照。簡言之，運
    輸即轉運輸送之謂。又運輸罪之法條文字並無限於運送他人所有或持有之物品為
    要件，參照最高法院五十二年度第四次民、刑庭總會會議決議（六）之意旨，「
    運輸」不以為他人輸送為必要，即為自己輸送者，亦包括在內（參見最高法院八
    十二年四月二十七日八十二年度第三次刑事庭會議(一)決議）。
  右開事實，業經同案被告戊○○、丙○○於調查、偵查中（詳見臺灣臺中地方法
    院檢察署八十九年度偵字第八五○○號卷四十五頁、第二十頁背面）及被告丁○○於調查、原審偵審、本院前審及本院更（一）審審理時坦承不諱，且有上開槍
    彈扣案可證，被告丁○○及同案被告戊○○、丙○○此部分之自白，核與事實相
    符，堪予採信。又丁○○於偵訊中已供稱戊○○在看守所內極其自由，有行動電
    話，故戊○○以在看守所內之不詳電訊方式，電囑「阿龍」準備槍、彈亦有可能
    。被告丙○○於原審及前審及本院更（一）審審理時雖均辯稱：係為感謝丁○○
    幫助伊叔叔戊○○，以前才承認有交槍彈給丁○○，實則槍並非伊交給丁○○，
    丁○○所攜入之槍彈係丁○○直接與綽號「阿龍」聯繫所獲得，以前所稱曾交槍
    彈予丁○○乙節，並非正確云云，然為被告丁○○所否認。故丙○○此項供述，
    要無可採。
  被告丙○○既係自彰化縣芳苑鄉新寶村之保順宮，將槍、彈運輸至臺中市南屯區
    ，其間已有一定之距離，而交給被告丁○○，由被告丁○○以自己特殊身分關係
    ，瞞過重重關卡，私自運輸入看守所，交付共犯戊○○，已達運輸之程度，共犯
    戊○○、丙○○、被告丁○○共同運輸槍彈之犯行，堪予認定。被告丁○○選任
    辯護人辯護意旨認：「被告丁○○僅成立持有制式手槍罪，不構成運輸制式手槍
    罪」乙節，尚有誤會，殊無足採。
  扣案之半自動手槍壹支（槍枝管制編號0000000000）、半自動手槍壹
    支（槍枝管制編號0000000000）、制式口徑九ＭＭ子彈捌拾柒顆，經
    送內政部警政署刑事警察局鑑定結果槍枝管制編號0000000000號、槍
    枝管制編號0000000000號之槍枝分別為義大利製制式半自動手槍及巴
    西製制式半自動手槍，而扣案之制式口徑九ＭＭ子彈捌拾柒顆均具殺傷力，有內
    政部警政署刑事警察局八十九年六月五日刑鑑字第六六二三八號鑑驗通知書一份
    在卷可稽。被告丁○○、與丙○○、戊○○及「阿龍」共同「運輸」槍、彈部分
    犯行，應堪認定。
八、關於被告己○○共同持有義大利製制式半自動手槍、巴西製制式半自動手槍、制
    式口徑九ＭＭ子彈、德國製制式衝鋒槍、紅外線瞄準器、彈匣、帆布製槍套、帆
    布袋部分：
  被告己○○與戊○○共同持有義大利製制式半自動手槍，巴西製制式半自動手槍
    及制式口徑九ＭＭ子彈，在台中看守所內，亮槍控制管理員阮文清部分，已據阮
    文清於原審偵審中迭指不移。至於持有德國製制式衝鋒槍，紅外線瞄準器、彈匣
    、帆布製槍套、帆布袋之事實，被告己○○於警詢時自承：「‧‧‧約五月十二
    日傍晚，戊○○與一不詳姓名之男子共乘一部一百五十ＣＣ『悍將』機車外出，
    約三十分鐘戊○○自行騎車返回，並帶回德製ＭＰ５衝鋒槍一枝、子彈七、八十
    發、無線電對講機、手錶二隻、現金一百萬左右，煙酒及換洗衣物等物品，翌日
    起每日清晨五時左右，黃某帶我騎前述一百五十ＣＣ機車攜帶前述三枝槍枝及全
    部子彈外出至芳苑鄉勘驗地形‧‧‧」（詳見臺灣臺中地方法院檢察署八十九年
    度偵字第八一八八號─二卷第三八六頁、第三八七頁）、於八十九年六月十四日
    偵查中亦為相同之供述（詳見臺灣臺中地方法院檢察署八十九年度偵字第八一八
    八號─二卷第三九○頁），而戊○○與丁○○於警詢時亦均指稱：「槍械皆由己○○保管」等語（詳見臺灣臺中地方法院檢察署八十九年度偵字第八一八八號─
    一卷第十九頁、第二十五頁）。被告己○○既與戊○○共同亮手槍控制阮文清，
    又共同攜帶上開槍、彈外出至芳苑鄉勘驗地形，而丁○○、戊○○均一致供稱「
    槍械皆由己○○保管」等語，被告己○○嗣辯稱伊並未接觸到衝鋒槍，伊亦未看
    過持有義大利製制式半自動手槍、巴西製制式半自動手槍云云，顯係事後卸責之
    詞，毫無足採，被告己○○右揭共同持有義大利製制式半自動手槍、巴西製制式
    半自動手槍、制式口徑九ＭＭ子彈、德國製制式衝鋒槍、紅外線瞄準器、彈匣、
    帆布製槍套、帆布袋之事實，應堪認定。
  而右揭扣案之半自動手槍壹支（槍枝管制編號0000000000）、半自動
    手槍壹支（槍枝管制編號0000000000）、衝鋒槍壹支（槍枝管制編號
    0000000000）、制式口徑九ＭＭ子彈捌拾柒顆，經送內政部警政署刑
    事警察局鑑定槍枝管制編號0000000000號、槍枝管制編號00000
    00000號、槍枝管制編號0000000000之槍枝分別為義大利製制式
    半自動手槍、巴西製制式半自動手槍及德國製制式衝鋒槍，而扣案之制式口徑九
    ＭＭ子彈捌拾柒顆均具殺傷力，有內政部警政署刑事警察局八十九年六月五日刑
    鑑字第六六二三八號鑑驗通知書一份在卷可稽。
九、關於被告己○○、丁○○等人共同非法剝奪阮文清行動自由部分：右揭事實，已
    經被害人阮文清於調查、原審偵審及本院前審審理時指述綦詳，訊之被告己○○
    、丁○○對於共同非法剝奪阮文清行動自由之事實，亦均坦承不諱，核與同案被
    告戊○○供述情節相符，且有上開槍彈、槍套等扣案可證，參以阮文清測謊紀錄
    顯示伊稱「戊○○等人有持槍」，並無情緒波動之反應，有調查局鑑定通知書一
    份附卷可稽，益徵其供述非虛，堪予採信。被告丁○○及戊○○事後辯稱未持槍
    押住阮文清云云，係屬卸責之詞，殊無足採，被告己○○、丁○○此部分之犯罪
    事實，均堪認定。
十、綜上所述，被告丁○○、己○○罪證明確，犯行堪予認定，均應予以依法論科。
    核被告丁○○、己○○所犯，被告丁○○係犯貪污治罪條例第四條第一項第五款
    之違背職務期約賄賂罪，公訴人認係犯同條項款之違背職務收受賄賂罪，尚有未
    洽。槍砲彈藥刀械管制條例第七條第一項、第十二條第一項之未經許可運輸制式
    手槍、子彈罪，刑法第一百六十三條第一項之公務員縱放脫逃罪、第三百零二條
    第一項之剝奪他人行動自由罪、第三百二十條第一項之竊盜罪。被告己○○係犯
    槍砲彈藥刀械管制條例第七條第四項、第十二條第四項未經許可持有衝鋒槍、制
    式手槍、子彈罪，刑法第一百六十一條第二項以強暴脫逃罪、第三百零二條第一
    項之剝奪他人行動自由罪、第三百四十九條第一項收受贓物罪、第一百五十九條
    冒充公務員服章官銜罪。被告丁○○竊取管理員制服，被告己○○收受該等贓物
    罪及冒充公務員服章官銜罪部分，雖未據檢察官起訴，然與本案起訴成罪部分，
    具有裁判上一罪之關係，自應併予審理，附此敘明。被告己○○，就以強暴脫逃
    罪、剝奪他人行動自由罪間；被告丁○○與戊○○、丙○○、「阿龍」四人間，
    就未經許可運輸制式手槍、子彈罪；被告己○○與戊○○間就收受贓物罪；被告
    己○○、戊○○間就未經許可持有衝鋒槍、制式手槍、子彈罪，均互有犯意聯絡
    、行為分擔，均分別為共同正犯。被告己○○就先持有制式手槍、子彈，後又持
    有制式衝鋒槍、子彈，其先後數行為，時間緊接，犯罪構成要件相同，顯係基於
    概括犯意為之，為連續犯，應以一罪論，並加重其刑。被告丁○○所犯運輸制式
    手槍及運輸子彈二罪間，及被告己○○所犯持有衝鋒槍、制式手槍、及持有子彈
    三罪間，均係以一行為同時觸犯上開罪名，為想像競合犯，依刑法第五十五條之
    規定，分別從一重運輸制式手槍、及持有衝鋒槍罪處斷。被告丁○○所犯未經許
    可運輸制式手槍罪與公務員縱放脫逃罪間有牽連關係，所犯違背職務期約受賄賂
    罪、剝奪他人行動自由罪、竊盜罪與公務員縱放脫逃罪間有牽連關係；被告己○○所犯持有制式衝鋒槍罪與以強暴脫逃罪間有牽連關係，所犯剝奪他人行動自由
    罪、以強暴脫逃罪、收受贓物罪、冒充公務員服章官銜罪間有牽連關係；依刑法
    第五十五條之規定，均各從一重處斷。被告丁○○從一重之共同未經許可，運輸
    制式手槍罪處斷；被告己○○從一重之共同連續未經許可，持有制式衝鋒槍罪處
    斷；又移送臺灣臺中地方法院併案審理之臺灣臺中地方法院檢察署八十九年度偵
    字第一二五九九號案與本件係同一事實，本院自得併予審理，附此敘明。原審判
    決對於被告丁○○、己○○予以論罪科刑，固非無見，惟查、原審判決漏引貪
    污治罪條例第二條前段及刑法第十一條前段、第二十八條，且於據上論斷欄應引
    用貪污治罪條例第十一條第二項、第一項，而誤引該條例第十二條第二項、第一
    項，即有未合。、關於運輸制式手槍罪部分，戊○○及姓名年籍不詳綽號「阿
    龍」之成年人亦係共同正犯，原審判決未予認定，尚有未妥。、又所謂「運輸
    」不僅國際間之運輸當然具有輸出、輸入之關係，即國內運輸應以所運物品在兩
    區域間具有輸出或輸入作用為構成要件。如在同一區域之內，就本區原有之物私
    自搬運，並無由他區輸入或輸出區外之行為，除分別構成持有或其他罪名外，尚
    難論以運輸罪（二十七年滬上字第四二號判例參照）。原判決事實記載丙○○、
    丁○○二人在臺中市私立嶺東商專附近停車場，由丙○○將事前備妥自綽號「阿
    龍」者處取得之具有殺傷力之義大利製制式半自動手槍一支、巴西製制式半自動
    手槍一支、制式九ＭＭ子彈四十顆、彈匣二個、帆布製槍套一只，運輸交付予丁○○，再由丁○○伺機運輸交付予戊○○等語。雖於理由欄載稱丙○○係自彰化
    縣芳苑鄉新寶村之保順宮，將槍、彈運輸至臺中市南屯區，其間已有一定之距離
    ，而交給丁○○，由丁○○以自己特殊身分關係，瞞過重重關卡，私自運輸入看
    守所，交付戊○○，已達運輸之程度等語（見原判決第三十一頁第十五行至第十
    七行；但事實欄卻未明白記載「丙○○自彰化縣芳苑鄉新寶村新寶廟旁自『阿龍
    』處取得以報紙包裹置於塑膠袋中之具有殺傷力之義大利製制式半自動手槍一支
    、巴西製制式半自動手槍一支、制式口徑九ＭＭ子彈四十發、彈匣二個、帆布製
    槍套一只運輸至嶺東商專附近賣「會客菜」的店前等候，俟丁○○駕駛黑色ＢＭ
    Ｗ車依約前往嶺東商專附近賣「會客菜」的店，即由丙○○開車前導引導丁○○
    之轎車沿臺中市○○○路至棄土場方向前進，過中臺路前行之偏僻無行人車輛處
    交付上開以報紙包裹置於塑膠袋中之槍、彈予丁○○之攸關合於「運輸」之要件
    ，其理由顯失依據，亦有未合。、原審判決對於己○○究竟如何知悉戊○○所
    交付之物含有衝鋒槍，並未說明所憑之證據及其認定之理由，復有不當。、原
    審判決既認定丁○○竊取看守所管理員王維琪之制服外套及勤務帽，由戊○○（
    業經判決確定）、己○○穿用（其中一人穿用丁○○所有之制服），冒充看守所
    值勤人員以掩飾身分等情。卻漏未論究被告己○○刑法第一百五十九條之冒用公
    務員服飾官銜罪，亦有未當。、又就扣案之半自動手槍壹支（槍枝管制編號0
    000000000）、半自動手槍壹支（槍枝管制編號0000000000
    ）、衝鋒槍壹支（槍枝管制編號0000000000）、制式口徑九ＭＭ子彈
    捌拾柒顆，原審判決亦未於理由欄詳述其認定分別為義大利製制式半自動手槍、
    巴西製制式半自動手槍及德國製制式衝鋒槍，且九ＭＭ子彈捌拾柒顆均具殺傷力
    之依據，復有理由不備之違誤。被告丁○○、己○○上訴意旨雖均未執此指摘，
    然原審判決關於被告丁○○、己○○部分既有上述可議之處，即屬無可維持，仍
    應由本院將原審判決關於上開被告丁○○、己○○部分予以撤銷改判，爰審酌被
    告丁○○、己○○犯罪之動機、目的、手段、犯罪所得、犯罪後態度，以及值此
    政府正全力肅貪、掃黑並澄清吏治、改善社會治安之際，被告丁○○明知戊○○
    為重刑犯，一旦脫逃得逞將造成社會動盪不安，危害社會治安，至深且鉅，竟利
    令智昏，貪圖厚利，而帶頭縱放戊○○出獄，所犯情節重大；另被告己○○協同
    脫逃，所犯情節亦屬重大，造成全國警方全面緝捕，幸賴檢察機關、警察機關、
    調查局及民眾通力合作，始能於脫逃十三天後即逮捕歸案，使全國民眾得以免於
    恐懼等一切情狀，分別量處被告丁○○有期徒刑十二年，併科罰金新臺幣貳佰伍
    拾萬元。被告己○○有期徒刑捌年，併科罰金新臺幣捌拾萬元，並就罰金部分諭
    知易服勞役之折算標準，以資懲儆。扣案之ＭＰ五德製衝鋒槍一支（槍枝管制編
    號0000000000）、義大利製制式半自動手槍壹支（槍枝管制編號00
    00000000）、巴西製制式半自動手槍壹支（槍枝管制編號000000
    0000）、子彈八十七顆（原一○七顆，經試射十九顆，另試射一顆，無法擊
    發，為不發彈，剩餘八十七顆）、紅外線瞄準器一個、彈匣二個（試射十九顆，
    另一顆經試射，無法擊發，為不發彈）係違禁物，依刑法第三十八條第一項第一
    款之規定宣告沒收之。扣案帆布製槍套一只、鋸條（已折斷）十小節、鋸條一支
    、無柄榔頭一只、鉆子一只、小型美工刀一支、剪刀一支、白色襪黏貼藥布膠帶
    一只，均為同案被告戊○○所有，供戊○○與被告丁○○、己○○等人共同犯罪
    所用之物，已經戊○○供陳在卷，爰依刑法第三十八條第一項第二款之規定宣告
    沒收之。又公訴人另聲請就被告丁○○、己○○等人，併依槍砲彈藥刀械管制條
    例第十九條第一項之規定，宣告令入勞動場所強制工作一節。查槍砲彈藥刀械管
    制條例第十九條業於九十年十一月十四日修正，並於同年月十六日生效，已將該
    條強制工作之規定刪除，本件被告丁○○、己○○等人於行為後，法律已有變更
    ，自應適用裁判時之法律，不再諭知被告丁○○、己○○等人之強制工作，併此
    敘明。
據上論斷，應依刑事訴訟法第三百六十九條第一項前段、第三百六十四條、第二百九
十九條第一項前段，貪污治罪條例第二條前段、第四條第一項第五款、第十一條第二
項、第一項、槍砲彈藥刀械管制條例第七條第一項、第四項、第十二條第一項、第四
項，刑法第二條第一項前段、第二十八條、第五十六條、第一百五十九條、第一百六
十一條第二項、第一百六十三條第一項、第三百零二條第一項、第三百二十條第一項
、第三百四十九條第一項、第十一條前段、第五十五條、第三十八條第一項第一款、
第二款、第四十二條第三項，罰金罰鍰提高標準條例第一條前段、第二條，判決如主
文。
本案經檢察官甲○○到庭執行職務。
中      華      民      國      九十三  年      四      月      廿九    日
                                臺灣高等法院臺中分院刑事第一庭
                                      審判長法  官  陳  紀  綱
                                            法  官  陳  登  源
                                            法  官  黃  日  隆
右正本證明與原本無異。
如不服本判決應於收受送達後十日內向本院提出上訴書狀，其未敘述上訴之理由者並
得於提起上訴後十日內向本院補提理由書（均須按他造當事人之人數附繕本）。
                                            書記官  陳  三  軫
中      華      民      國      九十三  年      五      月      三      日
                                                                        Ａ
